臺灣臺北地方法院民事判決　　　　　　 96年度重訴字第839號
原　　　告　乙○○
被　　　告　華南商業銀行股份有限公司福和分公司
法定代理人　丁○○
被　　　告　丙○○
　　　　　　甲○○
共　　　同
訴訟代理人　侯水深律師
　　　　　　張沐芝律師
上列一人之
複　代理人　林忠儀律師
上列當事人間請求損害賠償事件，本院於民國96年10月22日言詞
辯論終結，判決如下：
    主      文
原告之訴駁回。
訴訟費用由原告負擔。
    事實及理由
一、原告主張：訴外人戊○○邀同伊為連帶保證人，於民國88年
    5月14日向華南商業銀行股份有限公司（下稱華南銀行）借
    款2筆計新台幣（下同）778萬元，並戊○○提供其所有之基
    隆市○○區○○街285號之不動產（下稱系爭不動產）設定
    抵押予華南銀行以為擔保，由任職於被告華南銀行福和分公
    司之職員即被告丙○○、甲○○負責承辦。嗣因戊○○未依
    約清償借款，被告丙○○、甲○○竟於90年11月28日私下與
    戊○○協議將系爭不動產經由太平洋房屋仲介以低於市價之
    價格出售，且未通知伊，致使系爭不動產售價於扣除佣金等
    費用後不足清償戊○○之全數債務，且被告於收受系爭不動
    產賣得價金後，復於91年1月24日出具抵押權塗銷同意書（
    下稱系爭抵押權塗銷同意書），上載「本抵押權所擔保之債
    務業已清償」，並在戊○○尚有其他財產之情形下，逕將不
    足之債權數額向台灣士林地方法院（下稱士林地院）聲請核
    發債權憑證，進而以該債權憑證聲請法院對伊財產為強制執
    行，被告上開行為有違民法第318條、第751條及銀行法第12
    條之1第3項等規定，侵害伊之權益。爰依民法第185條、第1
    88條第1項之規定，請求被告連帶負侵權行為損害賠償責任
    等語。並聲明：被告應連帶給付伊600萬元。
二、被告則以：
（一）原告主張之侵權行為損害賠償請求權已罹於時效：
      查原告主張被告應連帶負侵權行為損害賠償責任之基礎事
      實，係被告華南銀行福和分公司承辦員丙○○、甲○○與
      戊○○協議出售戊○○之系爭不動產，卻未告知原告，且
      嗣後向原告請求償還借款之情事。惟戊○○係於90年11月
      28日提出之委託房屋仲介出售系爭不動產申請書，是時戊○○與原告之婚姻關係仍於存續當中，難謂原告對協議出
      售系爭不動產一事毫無知悉。又嗣被告向原告請求償還借
      款後，原告既於93年1月5日提出還款申請書，故至遲於此
      時應已知悉上情，倘成立侵權行為，是已知有損害及賠償
      義務人，惟卻於96年5月29日始起訴請求侵權行為損害賠
      償，顯然已逾民法第197條第1項所規定之2年時效，其請
      求權應已消滅。
（二）華南銀行91年1月24日出具系爭抵押權塗銷同意書上記載
      「本抵押權所擔保之債務業已清償」，並無免除債務人債
      務之意思：
   1、按戊○○邀原告為連帶保證人，向華南銀行借款2筆計778
      萬元，約定自88年5月14日至108年5月14日止分期按月於
      每月14日償還本息。惟戊○○僅繳納本息至89年4月14日
      ，即未再依約繳納，華南銀行於經向本院訴請戊○○與原
      告給付借款而獲得勝訴判決確定後，依該判決於90年9月1
      3日聲請台灣基隆地方法院（下稱基隆地院）查封戊○○
      提供抵押之系爭不動產，惟經該院囑託鑑價結果，系爭不
      動產之拍賣最低價額為4,195,000元。戊○○為求賣得較
      高價額以供清償債務，於90年11月28日出具申請書予被告
      ，表明其已委託太平洋房屋仲介負責出售系爭不動產，且
      已覓得買主願以6,150,000元成交，希冀被告能同意此一
      申請而撤回上開強制執行之聲請，且於收到系爭不動產所
      賣得之價金後，能塗銷其上所設定之抵押權登記。嗣經總
      行批覆核准後，被告華南銀行福和分公司於91年1月24日
      收到系爭不動產賣得價金5,944,000元（成交價6,150,000
      元，扣除佣金184,500元，塗銷費1,500元，地價稅20,000
      元，餘款5,944,000元），經沖償相當於該給付款項之債
      務後，出具系爭抵押權塗銷同意書以塗銷系爭不動產抵押
      權。由上可知，戊○○於出具之申請書時表示尚積欠借款
      7,618,863元及利息、違約金，故其所給付之售屋款5,944
      ,000元尚不足以清償全部債務，此從士林地院於91年3月4
      日所發之債權憑證中聲請執行金額尚有1,728,141元及利
      息、違約金之記載即明。足見華南銀行出具系爭抵押權塗
      銷同意書時，系爭抵押權所擔保之債務確實尚未清償完訖
      。又戊○○為求系爭設定抵押權之不動產得賣得較高價額
      ，故出具申請書希冀被告得同意由其委託仲介負責出售，
      並於收到售屋款後，能塗銷系爭不動產所設定之抵押權。
      故系爭抵押權塗銷同意書係為依照其申請書之內容所為，
      用以塗銷系爭不動產之抵押權登記。至於系爭抵押權塗銷
      同意書中「本抵押權所擔保之債務業已清償」之記載，係
      為配合地政實務塗銷抵押權登記作業需要，蓋若記載為「
      本抵押權所擔保之債務於5,944,000元之範圍內業已清償
      」，於地政實務上恐難受理是項抵押權塗銷登記作業。
   2、系爭抵押權塗銷同意書中「本抵押權所擔保之債務業已清
      償」之記載，係為配合地政實務塗銷抵押權登記作業需要
      ，已如前述，足見被告並無免除債務人債務之意思。況抵
      押權為擔保物權，依附債權而存在，當事人於設定抵押權
      時既得自由設定抵押權所擔保之債權範圍，當然亦可變更
      其擔保之債權範圍，約定尚未清償之某部分債權不再受抵
      押權擔保，而同意塗銷抵押權，是「本抵押權所擔保之債
      務業已清償」之記載，並不即表示全部債務業已清償。被
      告華南銀行福和分公司於收到戊○○之售屋款後，仍有就
      不足清償之債務部分向戊○○求償，此為戊○○到庭證述
      甚詳。再者，戊○○所簽署之「授信戶抵押物抵押權塗銷
      申請書」，亦記載借款人尚欠餘額1,734,213元，更可說
      明被告並無免除債務人其餘借款債務之意思。又被告華南
      銀行福和分公司於收到債權憑證後，即查調原告之財產及
      所得，並聲請法院強制執行原告之不動產（位於台北縣汐
      止市○○街71號），嗣因原告數次提出還款申請書，故經
      總行批覆後核准由原告按其申請內容償還債務，並撤回對
      其強制執行之聲請。苟被告有免除債務人債務之意，豈有
      再向原告請求償還之理。
（三）被告華南銀行福和分公司所取得之債權憑證，係為合法：
      按債權人聲請執行，而陳明債務人現無財產可供執行者，
      執行法院得逕行發給憑證，強制執行法第27條第2項定有
      明文。被告華南銀行福和分公司確因於查無戊○○之財產
      後，始陳報士林地院取得債權憑證，符合法定程序。退步
      言，縱債權人於聲請執行時，就債務人現有財產之事實疏
      未發現而陳報法院取得債權憑證，亦僅係債權人於嗣後發
      見有財產時，需再予強制執行之問題，就債權憑證之取得
      並不因此而不合法。故原告主張被告所取得之債權憑證並
      不合法，殊無可採。
（四）被告華南銀行福和分公司向原告請求償還債務，並不違反
      銀行法第12條之1第3項之規定：
      按銀行法第12條之1第3項規定：「未來求償時，應先就借
      款人進行求償，其求償不足部分得就連帶保證人平均求償
      之。但為取得執行名義或保全程序者，不在此限。」，查
      被告華南銀行福和分公司原係先聲請法院查封借款人戊○○所提供抵押之系爭不動產，嗣收到戊○○之售屋款後，
      因債務尚未清償完訖，故於收到債權憑證後，始查調原告
      之財產及所得，並聲請法院強制執行原告所有坐落台北縣
      汐止市○○街71號之不動產，嗣因原告提出還款申請書，
      而經總行批覆後核准原告按其申請內容償還債務。由上可
      知，被告華南銀行福和分公司於向原告請求清償債務前，
      已先就借款人戊○○進行求償，符合銀行法第12條之1第3
      項之規定。
（五）原告主張被告與戊○○協議出售戊○○之系爭不動產，未
      告知原告，且將不足清償之債務均向原告追償，有違公平
      正義，被告應負侵權行為損害賠償責任云云，並無理由：
   1、被告之行為並未侵害原告任何權利或利益：
      按債務人戊○○逾期未返還借款，被告華南銀行福和分公
      司經取得法院勝訴確定判決後，聲請法院強制執行查封戊○○所有之系爭不動產，惟因房屋仲介所出售之成交價較
      法院通知之拍賣最低價額為高，被告華南銀行福和分公司
      同意戊○○委託太平洋房屋仲介負責出售其被查封之系爭
      不動產。按被告與戊○○協議出售之不動產為戊○○所有
      ，與原告無涉，並未侵害原告之權利或利益。次按債權人
      對於已屆清償期之債務未受清償而與債務人協議出售債務
      人之財產以滿足債權時，法律並未規定保證人對於主債務
      人之財產有優先承買權，復不見有需通知保證人之規定。
      故被告未將上開協議一事告知原告，無侵害其任何權利或
      利益可言。再按民法第739條規定：「稱保證者，謂當事
      人約定，一方於他方之債務人不履行債務時，由其代負履
      行責任之契約。」故主債務人戊○○未完全履行債務，原
      告身為保證人本即應代負履行責任，被告就未清償之債務
      向其請求，係為依法行使權利，並未侵害原告任何權利或
      利益。
   2、原告並無受有損害：
      按侵權行為之成立需以發生現實損害為必要，侵權行為損
      害賠償請求權，以受有實際損害為成立要件，若無損害則
      無賠償可言（最高法院19年上字363號判例參照）。被告
      華南銀行福和分公司同意戊○○委託太平洋房屋仲介負責
      出售其被查封之系爭不動產，係因房屋仲介所出售之成交
      價較法院通知之拍賣最低價額為高，蓋經亞太鑑價公司鑑
      價結果，法院通知不動產之拍賣最低價額為4,195,000元
      ，而房屋仲介所出售之成交價則為6,150,000元，扣除相
      關費用，得沖償之催收款為5,944,000元。二者相較，扣
      除由法院拍賣所需之相關執行費用，債務人所能沖償之
      欠款多了170餘萬。換言之，保證人所保證之債務範圍亦
      減少了170餘萬，此一協議對於原告實屬有利，原告並未
      受有損害。再者，原告償還戊○○積欠其餘未還之借款後
      ，其保證債務即為消滅，且保證人向債權人為清償後，於
      其清償之限度內，承受債權人對於主債務人之債權（民法
      第749條參照），故原告實際亦未受有損害。
   3、被告之行為不具不法性：
      按債權人對於已屆清償期之債務未受清償而與債務人協議
      出售債務人之財產以滿足債權時，法律並未規定保證人對
      於主債務人之財產有優先承買權，復不見有需通知保證人
      之規定，已如前述，況原告當時與戊○○仍為夫妻，難謂
      原告就協議出售系爭不動產一事毫無知悉。又被告華南銀
      行福和分公司為滿足債權而同意戊○○委託房屋仲介負責
      出售其被查封之系爭不動產，係為行使權利之行為，縱未
      將上情告知原告，亦無不法可言。另被告就債務人戊○○
      未清償之債務向原告請求，係為基於保證契約依法行使權
      利，且原告亦曾二度提出還款申請書表明其清償之意願及
      方法，故被告請求還款之行為並無不法。
（六）主債務人戊○○之一部清償債務係為合法：
      按債務之清償雖以全部清償為原則，然對此原則，仍有例
      外情形：１、依當事人之特約。２、債權人得自願受領一
      部清償，於其範圍發生清償之效力。債權人亦得請求一部
      清償。３、一部清償之拒絕，有違反誠實信用之原則時。
      ４、法律有特別之規定時，例如可分債務（民法第271條
      ）、票據債務（票據法第70條）之履行，雖一部履行，亦
      為有效。５、分期給付或緩期給付之社會政策規定（民法
      318條第１項但書、第3項之規定）。查戊○○僅繳納本息
      至89年4月14日，即未再依約繳納，依兩造契約之約定，
      債務視為全部到期。故戊○○本應就債務全部清償，惟因
      其財產不足清償全部債務，是就其財產範圍內為債務之一
      部清償，債權人亦自願受領，則在其清償範圍內發生清償
      之效力，並無不合法。
（七）綜上所述，原告之主張，並無理由。並聲明：（一）原告
      之訴駁回；（二）如受不利之判決，願供擔保請准免為假
      執行之宣告。
三、兩造不爭執之事實：
    查戊○○以原告為連帶保證人，於88年5月14日向華南銀行
    借款2筆計778萬元，並戊○○提供其所有之系爭不動產設定
    抵押予華南銀行以為擔保，由任職於被告華南銀行福和分公
    司之職員即被告丙○○、甲○○負責承辦。嗣因戊○○未依
    約清償，華南銀行對戊○○及原告訴請連帶給付積欠之本金
    、利息及違約金，經本院89年度重訴字第1793號判決華南銀
    行勝訴確定，華南銀行據此向士林地院聲請強制執行戊○○
    所有之系爭不動產，惟戊○○於90年11月28日至華南銀行福
    和分公司申請委託太平洋房屋仲介負責出售系爭不動產，於
    90年12月4日經華南銀行總行批覆核准，其成交價為615萬元
    ，扣除佣金、塗銷費用及地價稅後，餘款5,944,000元。90
    年12月6日戊○○向華南銀行繳清訴訟費用，華南銀行即撤
    回強制執行，並於91年1月24日收到戊○○給付系爭不動產
    之售屋款5,944,000元後，當日出具系爭抵押權塗銷同意書
    予戊○○用以塗銷系爭不動產抵押權設定登記。然因戊○○
    給付上開售屋款不足以清償全部債務，華南銀行另向士林地
    院聲請核發債權憑證，取得債權憑證後，持向法院聲請強制
    執行原告所有坐落台北縣汐止市○○街71號之不動產，原告
    乃於93年1月5日向華南銀行申請每月分期攤還1萬3,000元，
    並同意華南銀行於其所有上開不動產設定第二順位抵押權21
    0萬元，93年1月13日華南銀行總行批准原告之申請，並於93
    年1月28日撤回對原告之強制執行。另原告於95年7月4日再
    次向華南銀行提出還款聲請書，表示願意一次全數償還所有
    欠款，請求華南銀行塗銷其上開不動產之抵押權登記，華南
    銀行總行批准後，原告於95年7月20日已償還戊○○積欠之
    全部借款等事實，為兩造所不爭執，並有消費者貸款契約、
    本院89年度重訴字第1793號民事判決及確定證明書、戊○○
    出具之申請書、系爭不動產買賣契約書、價款收付明細表、
    系爭抵押權塗消同意書、授信戶抵押物抵押權塗消申請書、
    士林地院債權憑證、抵押權塗消同意書、原告出具之申請書
    等件在卷可稽，自堪信為真實。
四、兩造之爭點及論述：
    原告主張戊○○未依約清償借款，被告丙○○、甲○○在未
    通知原告情形下，私下與戊○○協議將系爭不動產經由太平
    洋房屋仲介以低於市價之價格出售，致使系爭不動產售價於
    扣除佣金等費用後不足清償戊○○之全數債務，且於收受系
    爭不動產賣得價金後，復出具系爭抵押權塗銷同意書予戊○○，上載「本抵押權所擔保之債務業已清償」，並在戊○○
    尚有其他財產之情形下，逕將不足之債權數額向法院聲請核
    發債權憑證，進而以該債權憑證聲請法院對原告財產為強制
    執行，致損及原告權益，爰依侵權行為之法律關係請求被告
    連帶賠償損害云云，為被告所否認，並以前揭情詞置辯。茲
    就兩造之爭點分述如下：
（一）按消滅時效，自請求權可行使時起算；因侵權行為所生之
      損害賠償請求權，自請求權人知有損害及賠償義務人時起
      ，2年間不行使而消滅，民法第128條前段、第197條第1項
      前段分別定有明文。經查戊○○以原告為連帶保證人，於
      88年5月14日向華南銀行借款2筆計778萬元，並戊○○提
      供其所有之系爭不動產設定抵押予華南銀行以為擔保，由
      任職於被告華南銀行福和分公司之職員即被告丙○○、甲○○負責承辦。嗣因戊○○未依清償，華南銀行聲請查封
      戊○○之系爭不動產，戊○○於90年11月28日向被告華南
      銀行福和分公司提出申請書，聲請被告華南銀行福和分公
      司同意其委託太平洋房屋仲介以615萬元出售系爭不動產
      ，並於其繳清訴訟費用後撤回正在進行之法院拍賣程序及
      在收到其所還款項後能塗消所設定之抵押權云云，上開聲
      請經華南銀行總行於90年12月4日核准，被告並於90年12
      月6日戊○○繳清訴訟費用後撤回對其強制執行，及於91
      年1月24日收到戊○○給付售屋款5,944,000元後，出具系
      爭抵押權塗銷同意書予戊○○用以塗銷系爭不動產抵押權
      登記。參以上開情事發生時，戊○○與原告為夫妻關係，
      有原告戶籍謄本在卷可按（按原告與戊○○於92年2月26
      日始辦理離婚登記），並戊○○證稱辦理本件借款抵押事
      宜都是原告在處理等語（見本院96年10月8日言詞辯論筆
      錄），原告對上開事情發生經過於斯時應當知情。又參以
      被告華南銀行福和分公司因戊○○給付上開售屋款不足以
      清償全部債務，另取得法院債權憑證後，持向法院聲請強
      制執行原告之不動產，原告亦於93年1月5日向被告華南銀
      行福和分公司提出還款申請書，表明願償還戊○○尚欠款
      項，並申請被告同意其提供不動產設定第二順位抵押及分
      期攤還等情，有被告所提出為原告所不爭執其真正之該申
      請書在卷可稽。足見原告至遲於93年1月5日已知悉被告與
      戊○○協議系爭不動產委由房屋仲介出售、系爭不動產售
      價不足清償戊○○之全數債務、被告出具系爭抵押權塗消
      同意書予戊○○辦理塗銷系爭不動產抵押權登記及被告取
      得法院債權憑證等情事，果爾，倘被告上開所為有損及原
      告權益，原告自斯時起即可對被告丙○○、甲○○行使侵
      權行為損害賠償請求權，惟原告遲至96年5月29日始提起
      本件民事訴訟，顯已逾2年之時效，被告丙○○、甲○○
      依民法第144條第1項規定提出時效抗辯而拒絕給付，即屬
      有據。又僱用人因民法第188條第1項規定負連帶損害賠償
      責任，而為賠償損害時，依同條第3項規定，對於為侵權
      行為之受僱人，有求償權。僱用人與為侵權行為之受僱人
      內部間既無分擔部分，則為侵權行為之受僱人消滅時效已
      完成者，僱用人自亦同免其責任（最高法院95年度台上字
      第1482號判決參照）。本件原告主張被告華南銀行福和分
      公司應依民法第188條第1項規定與其受僱人即被告丙○○
      、甲○○負連帶損害賠償責任，然如前述，原告對被告丙○○、甲○○之損害賠償請求權，其消滅時效已完成，依
      上說明，原告自亦不得請求被告華南銀行福和分公司賠償
      損害。
（二）次按因故意或過失，不法侵害他人之權利者，負損害賠償
      責任，民法第184條第1項前段定有明文。又當事人主張有
      利於己之事實者，就其事實有舉證之責任，其因侵權行為
      所生之損害賠償請求權，以有損害之發生，及行為人有故
      意或過失不法侵害他人權利之事實外，並以二者之間有相
      當因果關係為其成立要件，若其行為並無不法，或其行為
      並無故意或過失，即無賠償之可言。是倘行為人否認有侵
      權行為，即應由請求人就此利己之事實舉證證明，若請求
      人先不能舉證以證實自己主張之事實為真實，則行為人就
      其抗辯事實即令不能舉證，或所舉證據尚有疵累，亦應駁
      回請求人之請求，此觀民事訴訟法第277條前段規定及最
      高法院17年上字第917號判例即明。本件原告主張被告丙○○、甲○○在未通知原告情形下，與戊○○協議將系爭
      不動產經由房屋仲介以低於市價之價格出售，致使系爭不
      動產售價不足清償戊○○之全數債務，且於收受該賣得價
      金後，復出具系爭抵押權塗銷同意書予戊○○，上載「本
      抵押權所擔保之債務業已清償」，並在戊○○尚有其他財
      產之情形下，逕將不足之債權數額向法院聲請核發債權憑
      證，進而以該債權憑證聲請法院對原告財產為強制執行，
      致損及原告權益，被告應負侵權行為損害賠償責任等語，
      既為被告所否認，依上說明，自應由原告先就被告有侵權
      行為，並因而致其受有損害之有利於己之事實負舉證之責
      。經查：
   1、按債權人對於已屆清償期之債務未受清償而與主債務人協
      議出售主債務人之財產以滿足債權時，法律並未規定該協
      議須通知保證人，亦未規定保證人對於主債務人之該財產
      有優先承買權。本件主債務人戊○○未依約清償借款，被
      告華南銀行福和分公司經取得法院勝訴確定判決後，聲請
      法院強制執行查封戊○○所有系爭不動產，其間戊○○因
      考量房屋仲介所出售之成交價較法院通知之拍賣最低價額
      為高，乃申請被告華南銀行福和分公司同意其委由房屋仲
      介負責出售系爭不動產等情，有被告提出戊○○出具之申
      請書、系爭不動產買賣契約書、價款收付明細表為證，並
      經戊○○證稱屬實（見同上言詞辯論筆錄），依上說明，
      被告與戊○○協議委由房屋仲介出售系爭不動產，並無通
      知原告之義務，是原告主張被告未將該協議通知原告，係
      不法侵害原告之權利一節，自無可採。又原告主張被告賤
      賣系爭不動產一節，固據提出三立資產管理有限公司就基
      隆市○○街271號所出具之委任銷售契約書一紙為證，惟
      查該委任銷售契約書所載不動產與系爭不動產不同，且其
      所載日期為96年6月1日，與系爭不動產出售日期為90年11
      月28日相隔甚遠，自難以該委任銷售契約書所載價格即謂
      系爭不動產係賤價出售。又系爭不動產以615萬元出售，
      已高於當時法院通知拍賣最低底價4,195,000元甚多，且
      係戊○○向被告申請委託仲介以該價格出售，按理戊○○
      當希冀能賣出較高價格償來償還更多債務才是，此外原告
      未能舉證被告有何故以賤賣系爭不動產，而有不法侵害原
      告之權利之情事，則其執此主張被告應負侵權行為損害賠
      償責任，即非可採。
   2、原告主張被告出具與戊○○之系爭抵押權塗銷同意書中載
      「本抵押權所擔保之債務業已清償」，足見被告已免除主
      債務人戊○○之全數債務，則其另取得法院債權憑證並持
      以對原告財產強制執行，係侵害原告權利云云。惟按抵押
      權為擔保物權，依附債權而存在，當事人於設定抵押權時
      既得自由設定抵押權所擔保之債權範圍，當然亦可變更其
      擔保之債權範圍，約定尚未清償之某部分債權不再受抵押
      權擔保，而同意塗銷抵押權。又解釋意思表示，應探求當
      事人之真意，不得拘泥於所用之辭句，民法第98條定有明
      文。被告辯稱戊○○為求系爭不動產得賣得較高價額，出
      具申請書聲請被告同意由其委託仲介負責出售，並於被告
      收到售屋款後能塗銷系爭不動產所設定之抵押權，系爭抵
      押權塗銷同意書即係依照戊○○申請書所出具，其上所載
      「本抵押權所擔保之債務業已清償」，係為配合地政實務
      塗銷抵押權登記作業需要，並非免除債務人其餘尚欠債務
      之意思等語，核與證人戊○○證述情節相符（見同上言詞
      辯論筆錄），又被告華南銀行福和分公司於收到戊○○之
      售屋款後，仍有就不足清償之債務部分向戊○○及原告求
      償，為原告所不爭執，且戊○○所簽署之「授信戶抵押物
      抵押權塗銷申請書」，其上亦載借款人尚欠餘額1,734,21
      3元，有該抵押權塗消申請書在卷可按，足證被告並無免
      除債務人其餘尚欠款項之意思甚明。原告僅以系爭抵押權
      塗銷同意書上載「本抵押權所擔保之債務業已清償」，即
      謂被告已免除債務人之全數債務，尚非可取。又按債權人
      聲請執行，而陳明債務人現無財產可供執行者，執行法院
      得逕行發給憑證，為強制執行法第27條第2項所明定。被
      告華南銀行福和分公司於查無戊○○之財產後，陳報士林
      地院取得債權憑證，於法並無不合，且縱債權人於聲請執
      行時，就債務人現有財產之事實疏未發現而陳報法院取得
      債權憑證，亦僅係債權人於嗣後發見有財產時，需再聲請
      強制執行之問題，難謂其取得債權憑證為不合法。準此，
      被告就主債務人戊○○未清償之債務，於取得法院核發債
      權憑證後轉向連帶保證人之原告求償，乃基於連帶保證契
      約依法行使權利，難認有何故意或過失不法侵害原告之權
      利。
   3、另按銀行法第12條之1第3項規定：「未來求償時，應先就
      借款人進行求償，其求償不足部分得就連帶保證人平均求
      償之。但為取得執行名義或保全程序者，不在此限。」，
      本件被告華南銀行福和分公司係先聲請法院查封借款人戊○○所提供抵押之系爭不動產，嗣收到戊○○之售屋款後
      ，因債務尚未清償完訖，故於取得債權憑證後，始轉而聲
      請法院強制執行原告所有之不動產，核與上開規定並無不
      合。又債務之清償雖以全部清償為原則，然對此原則，仍
      有例外情形：（1）依當事人之特約。（2）債權人得自願
      受領一部清償，於其範圍發生清償之效力。債權人亦得請
      求一部清償。（3）一部清償之拒絕，有違反誠實信用之
      原則時。（4）法律有特別之規定時，例如票據法第73條
      、破產法第139條是，雖一部履行，亦為有效。（5）分期
      給付或緩期給付之社會政策規定（民法318條第1項但書、
      第3項之規定）。本件主債務人戊○○本應就債務全部清
      償，惟因其財產不足清償全部債務，是就其財產範圍內為
      債務之一部清償，而債權人被告華南銀行福和分公司亦自
      願受領，依上說明，在其清償範圍內發生清償之效力，並
      無不法可言。準此，原告主張被告所為有違反銀行法第12
      條之1第3項或民法第318條之規定，不法侵害原告之權利
      云云，亦不可採。綜上，被告上開所為核屬權利行使之正
      當行為，難謂有何故意或過失不法侵害原告之權利，與侵
      權行為之法律要件不符。此外，原告亦未就其因被告上開
      行為，致受有600萬元損害之事實負舉證責任，揆諸首揭
      說明，原告依侵權行為之法律關係請求被告連帶賠償賠償
      ，並無理由。
五、綜上所述，原告依民法第185條、第188條第1項之規定，請求
    被告連帶給付600萬元，為無理由，應予駁回。
六、本件為判決基礎之事證已明，兩造所為之其他主張、陳述並
    所提之證據，經審酌後，認均與本件之結論無礙，不再一一
    論述，併予敘明。
七、訴訟費用負擔之依據：民事訴訟法第78條。
中　　華　　民　　國　　96　　年　　11　　月　　12　　日
                        民事第六庭  法　官  曾部倫
以上正本係照原本作成。
如對本判決上訴，須於判決送達後二十日之不變期間內，向本院
提出上訴狀。
中　　華　　民　　國　　96　　年　　11　　月　　13　　日
                                    書記官  謝梅琴
